【裁判字號】    98,交聲,202
【裁判日期】    980706
【裁判案由】    違反道路交通管理處罰條例聲明異議
【裁判全文】
臺灣基隆地方法院交通事件裁定         98年度交聲字第202號
移送機關即
原處分機關  交通部公路總局臺北區監理所基隆監理站
聲明異議人
即受處分人  甲○○  47歲民.
上列聲明異議人即受處分人因違反道路交通管理處罰條例案件，
對於交通部公路總局臺北區監理所基隆監理站中華民國98年6 月
15日所為之處分（原處分案號：基監字第裁42-RB0000000號）聲
明異議，本院裁定如下：
    主  文
原處分撤銷。
甲○○汽車駕駛人，駕駛汽車經測試檢定酒精濃度超過規定標準
，應接受道路交通安全講習。
    理  由
一、原處分意旨略以：聲明異議人即受處分人（下稱異議人）甲
    ○○於民國98年2 月27日晚間10時45分許，酒後騎乘車牌號
    碼AD6-175 號重型機車（下稱系爭機車）於道路，嗣行經基
    隆市○○路168 巷處，為警攔檢查獲，並經測試異議人之呼
    氣酒精濃度測定值達每公升0.83毫克，業已超出規定標準，
    遂以異議人酒後駕車為由，依違反道路交通管理處罰條例第
    35條第1 項第1 款之規定掣單舉發，嗣原處分機關即依上開
    條文、違反道路交通管理事件統一裁罰基準及處理細則第43
    條、第44條等規定，於98年6 月15日以基監字第裁42-RB000
    0000號違反道路交通管理事件裁決書裁處異議人吊扣駕駛執
    照12個月（裁決主文未載明係吊扣異議人何種駕駛執照，然
    依原處分機關移送書意見欄所載，得以確定原處分機關係吊
    扣異議人所領有之職業聯結車駕駛執照）及施以道安講習（
    異議人所犯刑法第185 條之3 公共危險罪部分，業經本院以
    98年度基交簡字第132 號刑事簡易判決，判處拘役30日，如
    易科罰金，以新臺幣1,000 元折算1 日確定）。
二、聲明異議意旨略以：異議人於上揭時、地係騎乘重型機車，
    並非駕駛職業聯結車，而道路交通管理處罰條例第68條業修
    正刪除吊扣各級駕駛執照之規定，是處分機關裁處吊扣異議
    人之職業聯結車駕駛執照，於法顯有未合，爰具狀聲明異議
    ，請求撤銷吊扣職業聯結車駕駛執照等語。
三、按汽車駕駛人（含機器腳踏車駕駛人），駕駛汽車經測試檢
    定，酒精濃度超過規定標準者，處新臺幣15,000元以上60,0
    00元以下罰鍰，並當場移置保管其車輛及吊扣其駕駛執照1
    年；因而肇事致人受傷者，並吊扣其駕駛執照2 年；致人重
    傷或死亡者，吊銷其駕駛執照，並不得再考領，道路交通管
    理處罰條例第35條第1 項第1 款、第3 條第8 款定有明文。
    又按汽車駕駛人，因違反本條例及道路交通安全規則之規定
    ，受吊銷駕駛執照處分時，吊銷其持有各級車類之駕駛執照
    ，亦為道路交通管理處罰條例第68條所明定，而此規定係於
    94年12月14日修正公布，並於95年3 月1 日施行，而修正前
    之道路交通管理處罰條例第68條則係規定「汽車駕駛人，因
    違反本條例及道路交通安全規則之規定，受吊扣或吊銷駕駛
    執照處分時，吊扣或吊銷其持有各級車類之駕駛執照」，其
    修法意旨，係以「原條文將違規駕駛人所持有之各級車類駕
    駛執照一併吊扣或吊銷，失之過酷，影響人民工作及生活甚
    鉅」為由，而刪除吊扣駕駛人駕駛執照時，應吊扣駕駛人持
    有各級車類駕駛執照之規定（詳立法院公報第94卷第70期第
    136 頁至第138 頁之院會紀錄暨修正道路交通管理處罰條例
    第68條之立法理由），是依現行道路交通管理處罰條例，已
    無得吊扣駕駛人所持有他級駕駛執照之依據存在，從而，於
    為吊扣駕駛人駕駛執照之處分時，自僅得吊扣駕駛人違規時
    所駕駛該級車類之駕駛執照，以限制其繼續駕駛該級車類行
    駛道路之權利，若駕駛人並無該級車類之駕駛執照，或雖曾
    持有該級車類之駕駛執照，然該駕駛執照業經吊銷、吊扣，
    即無從再執行吊扣該級車類駕駛執照之處分（臺灣高等法院
    暨所屬法院97年法律座談會刑事類提案第40號研討結果亦同
    此見解）。
四、經查：異議人於上揭時、地飲酒後騎乘系爭機車，行經基隆
    市○○路168 巷處，為警攔檢查獲，並經測試異議人之呼氣
    酒精濃度測定值達每公升0.83毫克，業已超出規定標準之事
    實，為異議人所不爭執，且有基隆市警察局基警交字第RB00
    00000 號舉發違反道路交通管理事件通知單及本院98年度基
    交簡字第132 號刑事簡易判決書各1 份存卷可憑，固堪認定
    。然異議人騎乘重型機車違反道路交通管理處罰條例第35條
    第1 項第1 款之規定，依上開修正後道路交通管理處罰條第
    68條規定及說明，原處分機關所應吊扣者自係異議人所領有
    之重型機車駕駛執照。惟查，異議人所領取之重型機車駕駛
    執照，業因其前次酒後駕車之違規行為經吊銷3 年在案，吊
    銷期間係自95年8 月24日至98年8 月23日止，有異議人機車
    駕照基本資料查詢結果1 份附卷可參，是異議人本次顯係在
    其重型機車駕駛執照遭吊銷期間，再次酒後駕駛重型機車，
    則異議人顯無合格之重型機車駕駛執照供原處分機關吊扣，
    從而依上開修正後道路交通管理處罰條例第68條之規定及說
    明，原處分機關自不能逕行處分吊扣異議人屬其他車種之職
    業聯結車駕駛執照，據此，原處分機關以異議人無重型機車
    駕駛執照可供吊扣，而逕行吊扣其職業聯結車駕駛執照，顯
    已逾越修正後道路交通管理處罰條例第68條之規範意涵及範
    圍，於法自有未合。
五、綜上所述，異議人既係酒後駕駛重型機車，則原處分關於吊
    扣異議人駕駛執照12個月之處分，亦僅能吊扣異議人之重型
    機車駕駛執照，而不得代以吊扣異議人領有之其他等級駕駛
    執照，而原處分機關不查，遽以吊扣異議人所領有之職業聯
    結車駕駛執照，於法顯有未合，自無從予以維持。從而，異
    議人之聲明異議核有理由，且因本件為一交通違規行為，吊
    扣處分與道路安全講習部分無從區分，自應由本院將原處分
    撤銷，自為裁罰如主文第2 項所示，以期適法。
六、據上論斷，應依道路交通管理處罰條例第87條第2 項，道路
    交通案件處理辦法第20條前段，裁定如主文。
中    華    民    國    98    年    7     月    6    日
                      交通法庭  法  官  劉桂金
以上正本證明與原本無異。
對於本件裁定如有不服，應於收受送達後5日內，向本院提出抗
告書狀，敘述抗告之理由，抗告於臺灣高等法院。
中    華    民    國    98    年    7     月    6     日
                                書記官  劉如純


司法院資訊處製作；財團法人民間司法改革基金會備份。
